臺灣高等法院刑事判決
109年度上訴字第982號
上  訴  人  臺灣桃園地方檢察署檢察官
被      告  吳柏諺（原名吳茂琳）





被     告   蔡文龍





上一列被告
選任辯護人  范翔智律師(法扶律師)
上列上訴人因被告毒品危害防制條例案件，不服臺灣桃園地方法
院107年度審訴字第323號，中華民國108年8月26日第一審判決（
起訴案號：臺灣桃園地方檢察署106年度偵字第20016號、第2156
6號、第24221號），提起上訴，本院判決如下：
    主  文
上訴駁回。
    理  由
一、公訴意旨略以：被告吳柏諺、蔡文龍均明知海洛因及甲基安
    非他命分別係毒品危害防制條例第2條第2項第1款、第2款所
    列管之第一、二級毒品，非經主管機關許可，不得持有，竟
    基於持有第一級毒品純質淨重10公克以上，及持有第二級毒
    品純質淨重20公克以上之犯意聯絡，於民國106年6月7日前
    某時，在不詳地點，以不詳之方式，取得如附表所示之第一
    級毒品海洛因、第二級毒品甲基安非他命而共同持有之，並
    將之藏放在其等位在桃園市○○區○○路00號居所之2樓房間內
    。嗣於106年6月7日凌晨時分，警方在上址扣得如附表所示
    等物，循線查知上情。因認被告吳柏諺、被告蔡文龍所為，
    均係涉犯毒品危害防制條例第11條第3項、第4項之持有第一
    級毒品純質淨重10公克以上、持有第二級毒品純質淨重20公
    克以上等罪嫌。
二、按犯罪事實應依證據認定之，無證據不得認定其犯罪事實；
    不能證明被告犯罪者，應諭知被告無罪之判決，刑事訴訟法
    第154條第2項、第301條第1項分別定有明文。又事實之認定
    ，應憑證據，如未發現相當證據或證據不足以證明，自不能
    以推測或擬制之方法，為裁判基礎。至於認定不利於被告之
    事實，須依積極證據，苟積極證據不足為不利於被告事實之
    認定時，本於無罪推定原則，應為有利於被告之認定；而所
    謂「積極證據足以為不利被告事實之認定」係指據為訴訟上
    證明之全盤證據資料，在客觀上已達於通常一般之人均不致
    於有所懷疑，而得確信被告確曾犯罪之程度，若未達到此一
    程度，而有合理懷疑之存在時，即無從為有罪之認定。
三、次按犯罪事實之認定，乃係據以確定具體刑罰權之基礎，務
    經嚴格之證明，所憑之證據不僅應具證據能力，進且須經合
    法之調查程序，否則不得作為有罪認定之依據，然若法院審
    理之結果，認為不能證明被告犯罪，而為無罪之諭知，即無
    上揭刑事訴訟法第154條第2項所謂「應依證據認定」之犯罪
    事實存在，是以同法第308條前段規定無罪之判決書只須記
    載主文及理由，而其理由之論敘僅須與卷存證據資料相符且
    與經驗法則、論理法則無違即可，所使用之證據亦不以具有
    證據能力者為限，即使不具證據能力之傳聞證據仍非不得資
    為彈劾證據使用，則無罪之判決書無庸就所持證據是否例外
    具有證據能力加以論敘說明(最高法院100年度台上字第2980
    號刑事判決意旨參照）。故而本判決即無庸就卷內供述證據
    及非供述證據是否例外具有證據能力加以論敘說明。 
四、公訴意旨認被告吳柏諺、蔡文龍涉嫌有前開之犯行，無非係
    以被告吳柏諺、蔡文龍於警詢、偵訊中之陳述，證人張宗仁
    、張廷貴、黃佳蓉、張志勇於警詢、偵訊中之陳述，臺北市
    政府警察局萬華分局於搜索扣押筆錄、扣押物品目錄表、法
    務部調查局濫用藥物實驗室106年8月28日調科壹字第000000
    00000號鑑定書、內政部警政署刑事警察局106年6月26日刑
    鑑字第00000000000號鑑定書，暨原審106年6月14日桃院豪
    刑維106急搜26字第00000000000號函等為其主要之論據。
五、訊據被告吳柏諺、蔡文龍於原審及本院審理時均堅詞否認其
    等有何前開持有第一級毒品純質淨重10公克以上、持有第二
    級毒品純質淨重20公克以上之犯行。被告吳柏諺辯以：員警
    查獲毒品地點係一處賭場，該賭場係由陳冠旭所經營，伊僅
    係會前往該處賭博之賭客，且有時候在賭博期間也會在該處
    休息。而該日伊有前往該處要賭博，但在等待其他賭客之時
    ，伊即先行外出去買東西，之後伊返回之時，即發現屋外有
    很多人及警察，伊就沒有進到屋內了。又本件伊僅係單純前
    往賭博，屋內遭扣案之毒品均與伊無關。甚至，遭員警扣案
    之毒品價值遠高於伊包包財物之價值，若該處確為伊所居住
    、使用，伊豈會不將包包及毒品放在一起等語；被告蔡文龍
    則辯以：桃園市○○區○區○路00號該處伊有去過，之前伊遭通
    緝時，伊有在該處躲過，且有時候會在那邊賭博、過夜，該
    處2樓的房間，伊先前係看到被告吳柏諺及矮子華在使用，
    有時伊與吳柏諺也會在該處經營賭博。又本件偵查中，伊會
    承認扣案之毒品係其所有，係因被告吳柏諺有委任黃重剛律
    師來跟伊說，意思是要伊扛起來這個案件，伊想說伊另案刑
    期很長，伊要靠朋友，且需要錢，伊有說錢要怎麼給，但律
    師表示會回去問就沒有消息了，後來製作警詢筆錄時，伊想
    說扛下來就有人會寄錢給伊，但後來都沒消息，伊才會寫信
    給檢察官。至於扣案的毒品均不是伊所有，且該處遭員警查
    獲之前幾天，伊已經沒有去○○○路該址了，若該毒品確為伊
    所有，伊豈會將毒品丟置於該處等語。經查：
(一)員警於106年6月7日凌晨時分，在桃園市○○區○區○路00號2樓
    房間（保險櫃、電視櫃、椅子上、床上）、1樓泡茶桌（桌
    上、後方置物架)、陽臺雨棚上等處，扣得如附表所示等物
    ，而其中附表編號2所示塊狀檢品1包、1塊；附表編號1所示
    白色晶體9包，分送經鑑驗結果，分別係含有第一級毒品海
    洛因、第二級毒品甲基安非他命之成分（詳細數量均詳如附
    表所示，合計第一級毒品海洛因純質淨重達10公克以上，合
    計第二級毒品甲基安非他命純質淨重達20公克以上）等節，
    有臺北市政府警察局萬華分局搜索扣押筆錄、扣押物品目錄
    表、法務部調查局濫用藥物實驗室106年8月28日調科壹字第
    00000000000號鑑定書、內政部警政署刑事警察局106年6月2
    6日刑鑑字第00000000000號鑑定書等在卷可按，是此部分事
    實，首堪認定。
(二)再桃園市○○區○區○路00號該址於遭員警查獲前，被告吳柏諺
    有居住○○○○○○○○
  ○○○○○○○○○○○○○○○區○○○路00號該址之承租人係何人，伊無法確
    定，但使用人為被告吳柏諺，被告吳柏諺平常在用賭場，伊
    會去幫忙等語；嗣於檢察官訊問時證稱：被告吳柏諺有在○○
    區○○○路00號經營賭場，係伊老闆，伊會幫忙開門，確認來
    的人是否安全，要不要讓訪客進來。另被告蔡文龍應該係有
    居住在上址，因伊先前前往之時，被告蔡文龍都有在該處，
    伊知道被告蔡文龍有在躲警察，可能是有被通緝。又伊從被
    警察查獲之前2、3個月即在該處幫忙，伊常常看到被告吳柏
    諺與被告蔡文龍在一起，被告吳柏諺除了請伊幫忙外，另外
    還有請被告蔡文龍幫忙等語；於原審審理時復證稱：伊於偵
    訊時所稱，被告吳柏諺係伊老闆，且伊於2、3個月前即開始
    在該處幫忙，另被告吳柏諺有請被告蔡文龍幫忙等陳述均屬
    實，而被告吳柏諺係○○區○○○路00號該址之老闆而非賭客等
    語（見他字3768號卷卷二第30、31、60、61頁；原審卷第10
    4至107頁），是證人張志勇於警詢、偵訊及原審均一致證稱
    ○○市○○區○區○路00號該址係被告吳柏諺用來經營賭場；另於
    檢察官訊問暨原審審理時復稱，除伊本人外，被告蔡文龍亦
    有在該賭場幫忙等情。
　⑵證人張廷貴於檢察官訊問時證稱：伊有於106年6月7日凌晨在
    ○○區○○○路00號為警查獲，在場之人伊僅認識被告吳柏諺，
    伊認識被告吳柏諺大約係為警查緝之前2週。又連同這1次共
    去過該址2次，被告吳柏諺都住在那裡，所以伊想說該址應
    該是被告吳柏諺所居住的，而伊係在106年6月7日凌晨1時許
    打電話予被告吳柏諺，告知要去被告吳柏諺那裡玩骰子，被
    告吳柏諺說好，伊乃於當日凌晨2時許抵達上址等語；嗣於
    原審審理時證稱：伊有去過○○區○○○路該址，伊係找1個朋友
    叫矮子華，係矮子華帶伊去的，伊係至該處玩骰子，當天伊
    有跟被告吳柏諺說好才過去那邊，伊係與被告吳柏諺約在該
    處，伊記得該賭場之老闆好像係叫紅毛，伊認為被告吳柏諺
    並不是賭場的老闆。至於伊於偵訊中會稱，被告吳柏諺住在
    那邊，可能係伊沒有聽清楚問題，伊應該是說在那裡碰到被
    告吳柏諺云云（見他字3768號卷二第56頁；原審卷第164至1
    66頁）。是依證人張廷貴前開證述情節，其就被告吳柏諺是
    否居住○○○區○○○路○○號乙節，前後陳述迥異，斟酌其他證人
    之證述，當以其偵訊所證述為可採（詳後述）。又證人張宗
    仁於警詢時證稱：伊去過桃園市○○區○區○路00號該處，因伊
    朋友即被告吳柏諺居住在該址，於106年6月7日係被告吳柏
    諺找伊去的，但因被告吳柏諺不在該處，伊就離開了。至於
    員警在該屋內查扣之毒品，伊不知道係何人所有，但房屋應
    該係被告吳柏諺的等語；於檢察官訊問時證稱：伊認識被告
    吳柏諺20多年了，伊於106年6月7日凌晨0時許，本來係要到
    桃園市○○區○區○路00號該處找被告吳柏諺聊天，該處係被告
    吳柏諺在居住的，但伊抵達按門鈴之時，有人應門稱被告吳
    柏諺不在，伊就先離開了等語；另於原審審理時則證稱：伊
    於106年6月7日有到○○區○○○路○○號該處，伊係要去該址找被
    告吳柏諺聊天，伊也不知道被告吳柏諺是否居住在該處，伊
    係先以電話聯繫被告吳柏諺，被告吳柏諺告知其在那邊，伊
    才前往。但伊抵達之後按門鈴表示要找被告吳柏諺，有1個
    人向伊表示被告吳柏諺不在，伊就離開了，故伊該日並未進
    入該址云云（見他字3768號卷二第19、20頁；原審卷第102
    、103頁），則依證人張宗仁上開證述，其就被告吳柏諺係
    否居住在上址乙情，前後證述情節亦不一致，斟酌證人之證
    述，依警詢及偵訊所述為可採（詳後述）。
　⑶審酌證人張志勇前揭先後證述情節均一致；而本案自警詢、
    訊問、原審準備程序及審理中時，被告吳柏諺從未指稱其與
    證人張志勇之間係有何糾紛或嫌隙之情況，衡情證人張志勇
    上開證述之情節，其承認自己與被告吳柏諺一同經營賭場，
    豈不有自陷觸犯賭博罪嫌之虞，衡酌常情，證人張志勇當無
    恣意為不實證述，以攀誣素來交好之被告吳柏諺之動機與目
    的。
　⑷證人張廷貴於檢察官訊問及證人張宗仁於警詢、檢察官訊問
    時，均指證被告吳柏諺係居住於該址等情明確，而上開證人
    張廷貴、張宗仁於原審審理時翻異前詞，顯係廻護被告吳柏
    諺之情詞。又證人張廷貴於檢察官偵訊時從未提及其係經由
    友人矮子華之引介而至該賭場賭博，亦未提及該賭場之老闆
    為紅毛，是其嗣後於原審審理時改稱被告吳柏諺僅為賭客，
    不知該處為何人居住云云，已難遽信。
　⑸如上述，證人張宗仁於警詢、偵訊時均證稱該址係被告吳柏
    諺所居住；而證人張宗仁亦向檢察官陳述其與被告吳柏諺業
    認識20多年等情，審酌其與被告吳柏諺間有20餘年之交情，
    而其警詢時，已知員警在該址查扣大量毒品之情形，苟非被
    告吳柏諺確居住、使用該址，證人張宗仁豈有誣指被告吳柏
    諺居住該處之動機；而證人張宗仁原審審理時之證述，容有
    因被告吳柏諺在法庭上，基於友情利害之考量而為迴護被告
    吳柏諺之證詞，是在同一證人相歧之證詞上，當以其警詢、
    檢察官訊問時所證述之證詞具有較高憑信性，並審酌其他事
    證以為取捨之依據（詳後述）。
　⑹被告蔡文龍於原審審理時亦陳稱，本件員警查獲地點係用來
    經營賭場，且主要係被告吳柏諺在經營，但其有時候有插股
    等語明確(見原審卷第40頁反面)，而被告吳柏諺於檢察官訊
    問時尚稱其與被告蔡文龍間是很好的朋友(見偵字第20016號
    卷第116頁反面)，若非確有其事，被告蔡文龍自無恣意編造
    不實之詞，且上開情節，亦與上開證人證詞可資佐證，益認
　　本件員警查獲地點確係被告吳柏諺用來經營賭場之用。
  ⑺綜核證人張志勇前開一致證詞，證人張宗仁於警詢、偵訊暨
    證人張廷貴於偵訊時所證述之情節，應屬可信。則被告吳柏
    諺於本件案發時，係桃園市○○區○區○路00號該址之使用人乙
    節，洵堪認定。
(三)被告吳柏諺辯稱該址賭場係由陳冠旭經營乙節，而證人陳冠
    旭於原審審理時亦證稱：桃園市○○區○區○路00號係伊委託張
    金玲替伊承租的，因伊要在該址經營賭場使用。平常伊係使
    用該處2樓房間，而賭博時是使用3樓，經營賭場者另外有1
    個叫矮子華的。又2樓房間大多係伊與矮子華在使用，而伊
    與張志勇交情很好，張志勇是有來幫忙賭場。另外，伊與被
    告吳柏諺、蔡文龍是朋友的關係，渠2人有時會來這裡賭博
    ，伊跟被告2人沒有很熟，因渠等僅係來這裡賭博的人。又
    被告蔡文龍有住○○○區○○○路○○號3樓云云，似乎一致（見原
    審卷第137至140頁）。然基於以下理由，認證人陳冠旭上開
    證詞及被告吳柏諺上開供述，均不足採，茲分述之：
　⑴證人陳冠旭證稱其與張志勇交情很好，請張志勇前來賭場幫
    忙云云，顯與證人張志勇於原審審理時證述，其不認識陳冠
    旭，且除了被告吳柏諺外，沒有其他人請其至○○○路該處顧
    賭場之證詞迥異。
　⑵證人陳冠旭證稱該址2樓房間，多為其與矮子華在使用云云，
    亦與被告吳柏諺、蔡文龍於偵訊時供稱上址2樓之房間，平
    常係渠2人與張志勇在使用等情，亦有出入（見偵字第20016
    號卷第117頁正反面）。
　⑶衡酌常情，若該址確係陳冠旭及綽號矮子華之人用以經營賭
    場，而被告吳柏諺僅為前往該址賭博之賭客，則被告吳柏諺
    遭警員依據現場證人張志勇、張廷貴、張宗仁證述為該賭 
    場之經營者，而經檢察官以該址為警查扣如附表所示之海洛
    因及甲基安非他命均與其有涉而偵辦時，被告吳柏諺理應會
    將賭場經營者陳冠旭托出，並促請檢察官調查俾還己清白，
    然被告吳柏諺卻於警詢、檢察官訊問時，從未陳述陳冠旭始
    為該址使用人，反而供稱自己有在使用上址2樓房間之情，
    益徵被告吳柏諺辯稱，該址係陳冠旭經營賭場使用乙節，為
    不足採。
(四)關於本件為警查扣如附表所示毒品時，被告蔡文龍、吳柏諺
    是否在場，說明如下：
　⑴被告蔡文龍於原審審理時明確稱其「曾有」在○○區○○○路○○號
    該址居住及經營賭場等情明確，與證人張志勇證述被告蔡文
    龍有居住於該址並弄賭場乙節吻合，可徵被告蔡文龍於本件
    遭員警查扣如附表所示之毒品前確曾有居住、使用該址。
　⑵至於被告蔡文龍於原審審理時稱，本件遭警查獲毒品之前4、
    5日其即未至該址等情，與證人張志勇於偵訊時證稱：伊於1
    06年6月5日就跟被告吳柏諺至上址，當時並沒有看見被告蔡
    文龍，後來被告吳柏諺有出去，一直到同年月6日晚上
　　10時許才自己1人回來，但伊還是沒有看到被告蔡文龍。其
    他一起被查獲之人，都是6日晚間陸陸續續來的等語（見他
    字第3768號卷卷二第60頁反面)。可見於106年6月7日遭警方
    查扣如附表所示毒品之前2日，被告蔡文龍均未出現在前開
    處所。
　⑶被告吳柏諺辯稱員警進入○○○路○○號該址搜索之時，其並未在
    場，因其外出購買東西，而將隨身之包包交予張廷貴保管之
    情，與證人張廷貴於原審審理時所證：伊記得本件警方查獲
    時，被告吳柏諺好像出去買東西，他有1個手提包寄放在伊
    這邊，就出去了，所以人不在等語吻合（見原審卷第164頁
    反面)，復依卷證資料所示（被告吳柏諺係嗣後到案始製作
    筆錄），被告吳柏諺於該日確未遭警緝獲，則其辯稱員警在
    上址搜索之時其外出購物而不在場乙節，應非子虛。
　⑷如前述，被告吳柏諺辯稱其並非該址之使用人，僅係單純於
    案發之日前往該處賭博乙節，並不足採。另如上述，被告吳
    柏諺、被告蔡文龍於偵訊時均曾供稱渠2人及證人張志勇均
    係有使用該址2樓之房間，復證人張志勇於原審審理時亦證
    稱：該址2樓房間，平常有伊、被告蔡文龍及吳柏諺在使用
    ，僅伊使用次數很少等語（見原審卷第106頁），堪認被告
    吳柏諺、被告蔡文龍確有使用上址2樓房間。惟審酌該房間
    既非僅有被告吳柏諺、被告蔡文龍使用，則於該房間內扣得
    之毒品係否確為被告2人所持有，是被告吳柏諺、蔡文龍是
    否持有第一、二級毒品純質淨重10公克、20公克以上之犯罪
    構成要件事實之關鍵所在。
(五)依卷附查獲毒品現場照片所示(見逕搜字第8號卷〈以下簡稱
    逕搜卷〉第98、99頁)，可見為警查扣海洛因磚係置放在上址
    2樓房間床上；於該房間椅子上則放置有1大包甲基安非他命
    ，且上開毒品外觀均未加掩飾，以肉眼目視，即可清楚辨識
    是毒品。參酌該址既係供人聚集作賭場使用，業經證人張志
    勇前開證述明確；復據證人黃佳蓉於原審審理時證稱：伊於
    106年6月7日凌晨在桃園市○○區○○○路處為警查獲，當時伊係
    與阿勇及1名不知名之男子在該處賭博等語(見原審卷第100
    頁反面）；又參卷附臺北市政府警察局萬華分局偵查隊(下
    簡稱萬華分局)偵辦吳柏諺販毒案住處搜證畫面及刑案現場
    照片所示(見逕搜卷第90至102頁)，可見事發之時有多人進
    入上址，益徵該處係因供賭場使用，故而進出之人數眾多、
    複雜，倘若附表編號1、2所示甲基安非他命、海洛因確屬被
    告蔡文龍所持有，以該等毒品數量非微、價值亦高昂之情況
    下，被告蔡文龍豈會有2天以上未到該址之情形，又豈會任
    意將毒品置放於床上(編號⑨海洛因磚1塊)、椅子上（編號④
    甲基安非他命），且萬華分局亦函覆本院逕行搜索時在上址
    2樓房間、廁所均未上鎖，有萬華分局偵查佐職務報告在卷
    可查(見本院卷第159頁)，豈不擔心遭前來該處賭博之賭客
    取走之情形；另衡酌持有第一、二級毒品（本件扣案毒品之
    純質淨重分為10公克以上、20公克以上，較一般持有第一、
    二級毒品罪責為重）係屬違法之事，另被告蔡文龍嗣後翻供
    稱：扣案毒品均非其所有，而其於警詢及偵訊時供認扣案毒
    品為其持有，係為被告吳柏諺所扛下云云（詳後述），準此
    ，不論是被告吳柏諺或被告蔡文龍持有上開數量甚鉅之第一
    級、第二級毒品，以當時已有賭客前來賭博（依證人張志勇
    所證同年月6日晚上10時許，陸續有賭客前來，如上述），
    而被告蔡文龍當天亦未出現於上址，被告吳柏諺則於7日凌
    晨復行外出之際（如證人張宗仁所證於案發當天凌晨到達上
    址，屋內之人說被告吳柏諺不在，即行離開；證人張廷貴亦
    為同上之證詞，如上述），理應將該等明顯違法且價格不斐
    之扣案毒品予以收藏或鎖上房門，又豈會任意放置於床上及
    椅子上。再員警於同年月7日凌晨逕行搜索時，在場之人四
    處竄逃，其中為警查獲之一即證人何晁嶔於警詢時證稱：伊
    有於106年6月7日凌晨2時許在桃園市○○區○區○路00號施用毒
    品，而伊係在該址屋頂跳到53-1號的屋頂後爬入屋內，並躲
    在該址地下室內，而伊（身上）被警察查獲安非他命5包、
    海洛因2包，其中甲基安非他命淨重152.3公克、海洛因淨重
    5.2公克，該毒品均係伊自己所有，要吸食使用等語（見逕
    搜卷第28頁），復有萬華分局搜索扣押筆錄、扣押物品目錄
    表在卷可佐（見逕搜卷第85至87頁所載，如本判決附表編號
    ⑤⑦之毒品），證人何晁嶔前開所證情節與事證相符而堪以採
    信。而萬華分局另以何晁嶔意圖販賣而持有第一、二級毒品
    移送偵辦（見偵字第20016號卷第2頁之刑事案件移送書所載
    ）。是以，該日前往前開○○○路○○號該址之人，尚有自行攜
    帶數量非少之第一級、第二級毒品之情事，則本件為警所扣
    得之第一級、第二級毒品既散置於同址1樓泡茶桌、2樓房間
    床上、椅子上、保險櫃內，另有逃竄後為警逮捕後而在該人
    身上查獲數量不少之第一、二級毒品（在何晁嶔身上另經遭
    警查獲電子磅秤1台，即附表編號⑩，見偵字第24221號卷第6
    9頁目錄表），則本件上開扣案第一、二級毒品（即附表編
    號1至3所示）是否即為該址之使用人被告吳柏諺、蔡文龍所
    共同或單獨持有，容非無疑，蓋被告蔡文龍於為警搜索前逾
    2天未出現在該處，另被告吳柏諺於員警搜索前之凌晨已先
    行外出，倘該等數量及價值不斐之毒品為其所持有，豈會恣
    意放置，而與常情有違。又原審將扣案附表編號1所示甲基
    安非他命9包（編號①②③④⑥）送請法務部調查局檢驗，未發現
    清晰可供比對之指紋，有法務部調查局文書暨指紋鑑識實驗
    室鑑定書在卷可參（見原審卷第62、63頁）；另經採取查獲
    如附表編號1、2所示毒品查獲現場旁之吸食器、牙刷、枕頭
    套等物，經送DNA型別鑑定亦未檢出足資比對之檢體，有臺
    北市政府警察局北市警萬分刑鑑晨字鑑定書在卷可按（見偵
    字第20016號卷第89至93頁）。此外，上址為警查獲之在場
    人即證人張志勇、張宗仁及黃佳蓉等人於警詢時亦明確陳稱
    不知該等遭查扣毒品究為何人所有，是依上開在場證人之證
    詞暨前揭扣案毒品之證據資料，均無從進一步認定該等毒品
    確係與被告蔡文龍、被告吳柏諺共同或單獨持有之犯罪事證
    。
(六)被告蔡文龍於警詢及偵查中，雖曾供認本件扣案之海洛因及
    甲基安非他命（即附表編號1至3所示之毒品）均為其所有云
    云；然於檢察官嗣後偵訊時，又否認為其所有，辯稱其係替
    被告吳柏諺所扛下（即頂罪之意），而為被告吳柏諺所否定
    ；於原審審理時又改稱，係替矮子華所扛下，因其認為矮子
    華有錢，會給其錢云云，可見被告蔡文龍就認罪與否態度反
    覆，而翻供後就扣案毒品究係何人所有，其指認之情詞亦反
    覆未定，被告蔡文龍本案之供詞，若無證據力充足之證據資
    為補強證據，誠難以描述為認定事實之惟一證據，乃法理所
    當然。次查，被告蔡文龍於搜索前2天未到該址，其指認在
    現場四處放置之扣案毒品為某特定人所持有，其指認之情詞
    依據何在，誠令人生疑，何況其指認之對象未定，既稱是被
    告吳柏諺，又稱是矮子華，復未明確指述依據所在，是其指
    證之情詞非無瑕疵可指，此外復查無積極證據可資審酌認定
    其事實。另檢察官雖稱若被告蔡文龍並非扣案毒品之持有人
    ，為何其能就其中海洛因磚之外包裝明確陳明云云，而參以
    被告蔡文龍於原審審理時陳稱，其會知曉本件為警查扣毒品
    外包裝為何，係因員警詢問其之際，係有提示扣案毒品之照
    片予其辨識之情，此情詞與被告蔡文龍於106年9月11日警詢
    筆錄上所記載相符（見偵字第24221號卷第4頁倒數第6行所
    載），而稽之卷附毒品指認照片以觀，其上均有被告蔡文龍
    捺指紋、簽名之指認痕跡(見偵字第24221號卷第11至14頁）
    ，足徵員警詢問被告蔡文龍時，確有將現場查扣毒品之照片
    提示予被告蔡文龍辯認，則被告蔡文龍前揭供述，即非無據
    ，自無僅憑被告蔡文龍所陳之扣案毒品外包裝與扣案毒品吻
    合，而認被告蔡文龍確係持有該等毒品之人。另參諸被告吳
    柏諺自始否認其為上址之使用人，另於本件偵查時，先辯稱
    該等毒品為被告蔡文龍所有，嗣於原審審理時又改稱該址係
    證人陳冠旭所經營，且扣案毒品應為矮子華所有云云，足見
    被告吳柏諺前後供稱情節迥異，而其所辯伊非該址之使用人
    、證人陳冠旭為該賭場之經營者云云，其所辯均非可採 ，
    已如前述。然縱被告吳柏諺之辯稱情詞，有諸多不實，亦無
    從遽而推論其有公訴意旨所指之犯行，亦為罪證有疑利益歸
    於被告之證據法則之當然。
六、綜上，檢察官所舉證據及法院依據卷內資料調查證據之結果
    ，尚不足以證明被告吳柏諺、蔡文龍確有前述公訴意旨所指
    之共同或單獨持有第一級毒品純質淨重10公克以上、持有第
    二級毒品純質淨重20公克以上之犯行。此外，復查無適合且
    有充足證據證明力之證據足資證明被告吳柏諺、蔡文龍有本
    案之犯行，其被訴之前開犯罪，應屬不能證明，原審為被告
    吳柏諺此部分無罪、被告蔡文龍無罪之判決，並無不當。檢
    察官上訴，並未提出新證據，猶執陳詞，指摘原審之無罪判
    決不當，核無理由，應予駁回。
據上論斷，應依刑事訴訟法第368條，判決如主文。
本案經檢察官王柏淨提起公訴，檢察官楊尉汶提起上訴，檢察官
孟玉梅到庭執行職務。
中　　華　　民　　國　　109 　年　　7 　　月　　7 　　日
                  刑事第二十一庭審判長法　官  許宗和
　　　　　　　　　                    法　官  黃玉婷
　　　　　　　　　                    法　官  黃惠敏
以上正本證明與原本無異。
被告不得上訴。
檢察官如不服本判決，應於收受送達後20日向本院提出上訴書狀
，惟須受刑事妥速審判法第9條限制。其未敘述上訴之理由者，
並得於提起上訴後20日內向本院補提理由書(均須按他造當事人
之人數附繕本)「切勿逕送上級法院」。
刑事妥速審判法第9條：
除前條情形外，第二審法院維持第一審所為無罪判決，提起上訴
之理由，以下列事項為限：
一、判決所適用之法令牴觸憲法。
二、判決違背司法院解釋。
三、判決違背判例。
刑事訴訟法第 377 條至第 379 條、第 393 條第 1 款之規定，
於前項案件之審理，不適用之。
                                     書記官  吳錫欽
中　　華　　民　　國　　109 　年　　7 　　月　　7 　　日
附表：
編號 品項 數量 備註 目錄表（詳偵字第24221號卷第69頁） 1 第二級毒品甲基安非他命 9包 白色晶體，驗前總毛重972.30公克，經檢驗含有第二級毒品甲基安非他命成分，驗前總純質淨重923.87公克。 編號①(1包)：1樓泡茶桌後方置物架。 編號②(1包)：1樓泡茶桌上。 編號③(5包)：2樓房間電視櫃中間。 編號④(1包)：2樓房間靠窗椅子上。 編號⑤(5包)：何晁嶔身上扣案(另案移送)  編號⑥(1包)：2樓房間保險櫃內。 2 第一級毒品海洛因 1包 塊狀檢品，驗前總毛重524.66公克，經檢驗含有第一級毒品海洛因成分，驗前總純質淨重264.11公克。 編號⑦(2包)：何晁嶔身上包包內(另案移送) 編號⑧(1包)：2樓房間電視櫃內 3 第一級毒品海洛因磚 1塊  編號9(1塊)：2樓房間床上。 4 IPHONE手機 1支 吳柏諺所有。 編號⑪：2樓房間桌上。 編號⑩：電子磅秤1台在何晁嶔身上包包內         查獲（另案移送） 5 黑色包包 1個 內含吳柏諺之國民身分證及現金新臺幣（下同）35萬2,000元。 編號⑬：隔壁棟陽臺遮雨棚上。 6 現金 1萬 在2樓桌上查扣。 編號⑫：2樓房間桌上。